【裁判字號】    95,上,604
【裁判日期】    951017
【裁判案由】    給付貨款
【裁判全文】
臺灣高等法院民事判決                   95年度上字第604號
上  訴  人  泓堯股份有限公司
法定代理人  乙○○
訴訟代理人  詹翠華  律師
複 代理 人  陳雲惠  律師
被 上訴 人  申龍科技股份有限公司
法定代理人  甲○○
訴訟代理人  江淑卿  律師
上列當事人間給付貨款事件，上訴人對於中華民國95年5月30日
臺灣臺北地方法院94年度訴字第1656號第一審判決提起上訴，本
院於95年10月3日言詞辯論終結，判決如下：
    主  文
原判決關於命上訴人給付之金額超過新台幣貳佰伍拾捌萬參仟壹
佰伍拾玖元本息部分及該部分假執行之宣告暨訴訟費用之裁判均
廢棄。
上開廢棄部分，被上訴人在第一審之訴及假執行之聲請均駁回。
其餘上訴駁回。
第一、二審訴訟費用由被上訴人負擔二十分之一，餘由上訴人負
擔。
   事實及理由
一、被上訴人起訴主張：上訴人向被上訴人購買行動電話電池產
    品，尚積欠民國92年7月及8月份貨款各新台幣（下同）208
    萬6,420元及62萬7,464元，合計271萬3,884元，經被上訴人
    催告迄未給付，爰依買賣之法律關係，求為命上訴人應給付
    被上訴人271萬3,884元及自起訴狀繕本送達翌日起算法定遲
    延利息（原審判決上訴人應給付被上訴人271萬3,884元及自
    94年4月14日起至清償日止，按年息百分之五計算之利息，
    上訴人不服提起上訴），並答辯聲明：上訴駁回。
二、上訴人則以：被上訴人所提出92年7、8月份對帳單未蓋用上
    訴人公司印章，難認該對帳單為真正，且被上訴人迄未提出
    經上訴人簽收之出貨單，無法證明被上訴人已如數交貨及貨
    款總金額為271萬3,884元。又被上訴人於92年4月以前交付
    予上訴人之電池有瑕疵，上訴人係為供應訴外人松下資訊科
    技股份有限公司（下稱松下公司）而向被上訴人購買手機電
    池，被上訴人曾於92年3月26日出具保證書保證賠償責任，
    松下公司於同年4月8日向上訴人表示GD75電池有充電膨脹、
    斷電、GD88電池有爆炸、燃燒等瑕疵，要求上訴人損害賠償
    320萬元，上訴人已先行賠償松下公司44萬5,933元；又上訴
    人已於92年6月27日通知被上訴人上開瑕疵，上訴人就GD75
    電池5,000套及GD88電池2,763個分別受有損害220萬元及51
    萬1,155元，合計損害315萬7,088元（44萬5,933元＋220萬
    元＋51萬1,155元＝315萬7,088元），依民法第360條及第22
    7條規定請求不履行及不完全給付之損害賠償315萬7,088元
    ，並以此金額與被上訴人請求之貨款抵銷。另上訴人曾於92
    年9月22日代被上訴人清償訴外人朗勝有限公司（下稱朗勝
    公司）貨款13萬725元，上訴人依無因管理之規定主張抵銷
    等語，資為抗辯，並上訴聲明：(一)原判決廢棄。(二)被上訴人
    在第一審之訴及假執行之聲請均駁回。
三、經查上訴人於92年7、8月間向被上訴人購買行動電話電池，
    兩造間有買賣關係存在，上訴人尚未給付該二月份買賣價金
    之事實，為兩造所不爭執，堪信為真實。
四、被上訴人主張上訴人於92年7、8月間向伊購買行動電話電池
    之貨款各為208萬6,420元及62萬7,464元，合計271萬3,884
    元等語，雖為上訴人所否認，並以前開情詞置辯，惟查：
  (一)上訴人雖辯稱被上訴人所提出92年7、8月份對帳單未蓋用伊
    公司印章，難認該對帳單為真正，且被上訴人迄未提出經伊
    簽收之出貨單，無法證明被上訴人已如數交貨及貨款總金額
    為271萬3,884元云云，被上訴人就此則主張兩造交易往來方
    式，因兩造間互有出貨，故每月均以上訴人對帳單方式核對
    貨款，再由上訴人開立付款支票，92年7、8月份對帳單係由
    上訴人傳真予伊，上訴人有就其出貨予伊而應相抵沖之貨品
    ，開立發票交伊做進項憑證，伊所提出之對帳單應為真正，
    伊確有交付貨物予上訴人等語。經查被上訴人主張之上開事
    實，業據其提出92年7、8月份對帳單、明細分類帳、轉帳傳
    票、統一發票及出貨單為證（原審卷5-16、19-25、63-73頁
    ），而上訴人就被上訴人主張兩造間互有出貨，貨款在交互
    計算後，每月由上訴人製作對帳單核對兩造間相互應給付之
    貨款數額乙節並不爭執，且經核92年7、8月份對帳單（原審
    卷5-6頁）係以上訴人名義製作，其上方有上訴人之傳真日
    期（92年8月29日）及傳真電話（00-00000000）等，其製作
    形式、項目等均與被上訴人所提出92年6月份對帳單相同（
    原審卷17頁），該92年6月份對帳單上亦無上訴人公司印文
    ，上訴人並已依該對帳單記載金額簽發支票予被上訴人以給
    付該貨款（原審卷18頁）等情，應認被上訴人所提出92年7
    、8月份對帳單為真正，上訴人徒以該對帳單未蓋用伊公司
    印章及係於同一日下午暨上午傳真而否認該對帳單為真正，
    並不可採。另徵諸92年7、8月份對帳單係兩造就92年6月至8
    月間互為貨物出賣，可互相請求之價金計算後，得出上訴人
    應給付被上訴人之價金數額，該對帳單既為上訴人所製作，
    且明確記載上訴人92年7月及8月份應付金額各為208萬6,420
    元及62萬7,464元，合計271萬3,884元，則被上訴人據此請
    求上訴人給付貨款271萬3,884元，應屬有據。又查上開對帳
    單金額既係由上訴人就兩造間互為出貨之金額相互計算而得
    ，自足作為被上訴人請求上訴人給付貨款之依據，且上訴人
    亦未能指稱其所製作之上開對帳單內容有何錯誤之處，是上
    訴人辯稱被上訴人迄未提出經伊簽收之出貨單為證，無法證
    明被上訴人已如數交貨及貨款總金額為271萬3,884元云云，
    並不可採。又經核92年7月份對帳單與出貨單、轉帳傳票及
    統一發票之記載（本院卷27、28頁）並無不相符情形，上訴
    人辯稱被上訴人所提出92年7月23日二張出貨單與統一發票
    不符，且內容矛盾云云，亦不可採。上訴人雖另辯稱92年7
    月份對帳單應扣除14萬9,625元，伊祇應給付256萬4,259元
    云云，惟查92年7月份對帳單固載有「-149625」，然查該對
    帳單既係上訴人交互計算出其92年7月份應付208萬6,420元
    ，再加計62萬7,464元（即92年8月份對帳單金額）後為271
    萬3,884元，而上訴人就為何載有「-149625」有利於己之事
    實又未能舉證以實其說，是上訴人上開辯稱，亦不可採。
  (二)上訴人雖又辯稱被上訴人曾於92年3月26日出具保證書願就
    其所出售GD55、GD88、GD68、GD75電池組產品負保證責任，
    茲因被上訴人於92年4月以前所交付之電池有充電膨脹、斷
    電、爆炸等瑕疵，伊已賠償松下公司44萬5,933元，另就GD7
    5電池5,000套及GD88電池2,763個分別受有損害220萬元及51
    萬1,155元，合計損害315萬7,088元，伊依民法第360條規定
    請求損害賠償315萬7,088元，並以此金額與被上訴人請求之
    貨款抵銷云云，惟查被上訴人固有於92年3月26日出具保證
    書（原審卷52頁），聲明就其所出售上開電池組產品無條件
    負瑕疵擔保責任，然經核該保證書內容係就92年2月發生製
    造GD88手機電池製程之瑕疵，導致手機毀損乙事，由被上訴
    人出具予松下公司表示願就其所製造之前述電池組產品發生
    瑕疵致消費者受有損害而向松下公司請求賠償時，願無條件
    配合履行松下公司與消費者間所達成之和解條件，而非屬兩
    造間就電池買賣之保證約定，且被上訴人亦未在該保證書保
    證其所製造之前述電池組產品具有如何特定品質，自與民法
    第354條第2項及第360條規定出賣人之保證買賣標的物品質
    不符，是上訴人依民法第360條規定請求損害賠償315萬7,08
    8元，並主張以此金額與被上訴人請求之貨款相抵銷，洵屬
    無據。另查被上訴人就其於92年2月製造之電池瑕疵，上訴
    人先行賠償松下公司44萬5,933元部分，兩造已於92年4月份
    上訴人對被上訴人之應收帳款中沖抵，有該沖抵紀錄、被上
    訴人收款單、支票、請款單、統一發票及轉帳傳票可證（原
    審卷74-79頁），是上訴人辯稱被上訴人應負此項金額之損
    害賠償並主張抵銷部分，亦屬無據。
  (三)按買受人應按物之性質，依通常程序從速檢查其所受領之物
    。如發見有應由出賣人負擔保責任之瑕疵時，應即通知出賣
    人。買受人怠於為前項之通知者，除依通常之檢查不能發現
    之瑕疵外，視為承認其所受領之物，民法第356條第1項及第
    2項分別定有明文。查依證人即上訴人業務主管周天浩證稱
    ：「我們（即上訴人）向原告（即被上訴人）買受的電池都
    是由原告直接交付給松下公司指定的廠商，但是出貨之前被
    告公司會有人在原告公司現場負責檢測，檢測沒有問題後再
    由原告直接交貨給松下公司指定的廠商，被告在向原告下單
    時都會載明交貨的地點及廠商名稱，被告派的人員在原告公
    司現場所作的檢測方式為將電池放入手機上測試、觀察外觀
    有無不良狀況、檢測電池內阻是否正常，…」等語（原審卷
    256-257頁），可見被上訴人在將電池產品交付上訴人時，
    上訴人均有派員在被上訴人處所檢測被上訴人出貨之電池，
    倘被上訴人交付之電池有上訴人所指稱之瑕疵存在，上訴人
    何以迄今均未能提出其所派之人員在現場檢測後之結果或報
    告以證明具體瑕疵內容。證人周天浩雖另證稱：「92年4月
    份以後有發生電池膨脹、漏液的狀況，GD88、GD75、GD80都
    有發生漏液的狀況，這些都是原告交付的電池，數量我並沒
    有辦法確定多少，電池發生這些漏液事件當時也沒作任何瑕
    疵的紀錄，當時電池發生問題時我們都有向原告反應，跟原
    告溝通的過程中並沒有做任何紀錄，我都是與原告副總邱建
    儒作接洽的」等語（原審卷257頁），惟因證人周天浩就具
    體瑕疵內容、數量及如何通知被上訴人暨與被上訴人副總邱
    建儒接洽經過等均未能提出任何證據以資證明，且核其為上
    訴人之業務主管，其所為證言難免偏頗上訴人，尚難憑其上
    開證言逕為有利於上訴人之認定。另上訴人所提出92年3月
    26日及93年2月18日備忘錄（原審卷166、168頁），被上訴
    人已否認其為真正（原審卷181頁），且經核各該備忘錄係
    上訴人片面以電腦打字方式製作，其上並未記載製作人姓名
    ，亦無相關參與人員簽署，尚難據以證明上訴人有對被上訴
    人為瑕疵之通知及兩造曾就GD75、GD88電池品質不良為開會
    協商；又上訴人所提出92年6月27日之傳真（原審卷167頁）
    ，被上訴人否認其有收受該傳真（原審卷181頁），而上訴
    人就其曾對被上訴人傳真該文件亦未能舉證以實其說，自亦
    不足據為有利於上訴人之認定；又經核上訴人所提出之照片
    影本（原審卷169-170頁）亦無法據以證明上訴人就被上訴
    人所交付GD75、GD88電池各受有損害220萬元、51萬1,155元
    之事實。上訴人既不能證明被上訴人於92年4月以前所交付
    之電池有充電膨脹、斷電、爆炸等瑕疵，或其在檢查發現瑕
    疵後曾即為通知被上訴人，依上開規定應認上訴人已視為承
    認其所受領之物，上訴人辯稱被上訴人應負不完全給付之損
    害賠償責任，亦不可採。是上訴人辯稱伊對被上訴人有315
    萬7,088元之不完全給付損害賠償債權並據以主張抵銷本件
    貨款，洵屬無據。至上訴人聲請傳訊證人嚴偉成，因上開事
    證已明，核無必要，併此敘明。
  (四)末查上訴人辯稱伊曾於92年9月22日代被上訴人清償朗勝公
    司貨款13萬725元等語，並提出朗勝公司開立之保證書及統
    一發票為證（本院卷33-34頁），被上訴人就上訴人上開代
    償事實亦不否認，則上訴人就上開代償金額，依民法第172
    條無因管理之規定主張與本件貨款相抵銷，應屬有據。是上
    訴人應給付被上訴人之貨款271萬3,884元經抵銷13萬725元
    後為258萬3,159元。
五、綜上所述，被上訴人依買賣之法律關係，請求被告給付258
    萬3,159元及自起訴狀繕本送達之翌日即94年4月14日起至清
    償日止，按年息百分之五計算之利息部分，自屬應予准許；
    至超過上開金額之請求，即屬不應准許。原審就上開不應准
    許部分，所為上訴人敗訴之判決，自有未合。上訴論旨指摘
    原判決此部分不當，求予廢棄改判，為有理由；就上開應予
    准許部分，所為上訴人敗訴之判決，並無不合，上訴論旨指
    摘原判決此部分不當，求予廢棄改判，為無理由。
六、兩造其餘之攻擊或防禦方法及未經援用之證據，經本院斟酌
    後，認為均不足以影響本判決之結果，自無逐一詳予論駁之
    必要，併此敘明。
七、據上論結，本件上訴為一部有理由，一部無理由，依民事訴
    訟法第450條、第449條第1項、第79條，判決如主文。
中    華    民    國    95    年    10    月    17    日
                    民事第十三庭
                        審判長法  官  陳昆煇
                              法  官  李錦美
                              法  官  陳駿璧
正本係照原本作成。
上訴人如不服本判決，應於收受送達後20日內向本院提出上訴書
狀，其未表明上訴理由者，應於提出上訴後20日內向本院補提理
由書狀（均須按他造當事人之人數附繕本）上訴時應提出委任律
師或具有律師資格之人之委任狀；委任有律師資格者，另應附具
律師資格證書及釋明委任人與受任人有民事訴訟法第466條之1第
1項但書或第2項（詳附註）所定關係之釋明文書影本。
被上訴人不得上訴。
中    華    民    國    95    年    10    月    18    日
                              書記官  黃  愛
附註：
民事訴訟法第466條之1（第1項、第2項）：
對於第二審判決上訴，上訴人應委任律師為訴訟代理人。但上訴
人或其他法定代理人具有律師資格者，不在此限。
上訴人之配偶、三親等內之血親、二親等內之姻親，或上訴人為
法人、中央或地方機關時，其所屬專任人員具有律師資格並經法
院認為適當者，亦得為第三審訴訟代理人。


司法院資訊處製作；財團法人民間司法改革基金會備份。
